

<!-- # (PART) Organisatorisches {-} -->

# Hinweise 


```{r}
knitr::opts_chunk$set(cache = FALSE)
```





```{r message = FALSE, echo = FALSE}
library(tidyverse)
```


```{r echo = FALSE}
source("funs/define-constants.R")
```




```{r echo = FALSE}
source("https://raw.githubusercontent.com/sebastiansauer/Lehre/main/R-Code/render-course-sections.R")
```





## Lernziele

Nach diesem Kurs sollten Sie

- grundlegende Konzepte des statistischen Lernens verstehen und mit R anwenden können
- gängige Prognose-Algorithmen kennen, in Grundzügen verstehen und mit R anwenden können
- die Güte und Grenze von Prognosemodellen einschätzen können


## Voraussetzungen

Um von diesem Kurs am besten zu profitieren,
sollten Sie folgendes Wissen mitbringen:


- grundlegende Kenntnisse im Umgang mit R, möglichst auch mit dem tidyverse
- grundlegende Kenntnisse der deskriptiven Statistik
- grundlegende Kenntnis der Regressionsanalyse





## Lernhilfen





### Software

- Installieren Sie [R und seine Freunde](https://data-se.netlify.app/2021/11/30/installation-von-r-und-seiner-freunde/).
- Installieren Sie die folgende R-Pakete:
    - tidyverse
    - rstanarm
    - weitere Pakete werden im Unterricht bekannt gegeben (es schadet aber nichts, jetzt schon Pakete nach eigenem Ermessen zu installieren)
- [R Syntax aus dem Unterricht](https://github.com/sebastiansauer/Lehre) findet sich im Github-Repo bzw. Ordner zum jeweiligen Semester.



### Videos

- Auf dem [YouTube-Kanal des Autors](https://www.youtube.com/channel/UCkvdtj8maE7g-SOCh4aDB9g) finden sich eine Reihe von Videos mit Bezug zum Inhalt dieses Buches.



### Online-Zusammenarbeit

Hier finden Sie einige Werkzeuge, 
die das Online-Zusammenarbeiten vereinfachen: 

- [Frag-Jetzt-Raum zum anonymen Fragen stellen während des Unterrichts](https://frag.jetzt/home). Der Keycode wird Ihnen bei Bedarf vom Dozenten bereitgestellt.
- [Padlet](https://de.padlet.com/) zum einfachen (und anonymen) Hochladen von Arbeitsergebnissen der Studentis im Unterricht. Wir nutzen es als eine Art Pinwand zum Sammeln von Arbeitsbeiträgen. Die Zugangsdaten stellt Ihnen der Dozent bereit.





## Modulzeitplan





```{r source-stuff, echo = FALSE}
source("https://raw.githubusercontent.com/sebastiansauer/Lehre/main/R-Code/render-course-sections.R")
source("funs/define-constants.R")
```





```{r render-outline-course-small-table, eval = TRUE, results = "asis", echo = FALSE, message = FALSE}
stopifnot(file.exists(course_dates_file))
stopifnot(file.exists(content_file))


master_table <- build_master_course_table(course_dates_file, 
                                          content_file,
                                          link_type = 2,
                                          link_stump = link_stump)
master_table_short <- 
  master_table %>% 
  select(1,2,6, Titel_Link) 

knitr::kable(master_table_short)
```





## Literatur

jklö






## FAQ


```{r child = "children/faq.Rmd", eval = FALSE}

```





