---
title: "Bayes:Start"
subtitle: "Eine Einführung in die Bayes-Statistik"
author: "Sebastian Sauer"
output:
  rmdformats::downcute:
    self_contained: true
    thumbnails: true
    lightbox: true
    gallery: false
    highlight: tango
    number_sections: TRUE
   
---

```{r global-knitr-options, include=FALSE}
  knitr::opts_chunk$set(
  fig.pos = 'H',
  fig.asp = 0.618,
  fig.align='center',
  fig.width = 5,
  out.width = "100%",
  fig.cap = "", 
  fig.path = "chunk-img/",
  dpi = 300,
  # tidy = TRUE,
  echo = FALSE,
  message = FALSE,
  warning = FALSE,
  cache = FALSE,
  fig.show = "hold")
```



```{r bib, cache=FALSE}
library(RefManageR)
BibOptions(check.entries = FALSE, 
           bib.style = "authoryear", 
           style = "markdown",
           max.names = 5,
           dashed = TRUE,
           no.print.fields = 
             c("url", "page","isbn", "location", "urldate", "note", "urldate", "issn")
           )
bib_file <- "bib.bib"
bib <- ReadBib(bib_file)
```

---

**WORK IN PROGRESS**

---

# tl;dr


*Bayes-Start* ist ein frei verfügbarer Einführungskurs in die Bayes-Statistik.
Ziel ist, die grundlegende Logik von Bayes-Inferenz zu vermitteln und zu zeigen, 
wie man mit linearen Modellen viele typische Forschungsfragen beantworten kann.
Ein wichtiger Baustein betrifft kausale Überlegungen,
also die Frage, wie man kausale Forschungsfragen statistisch umsetzt und beurteilt.
Als Software wird R verwendet `r RefManageR::Citep(bib, "RCoreTeam2015")`
; für Bayes wird `rstan_arm` verwendet `r RefManageR::Citep(bib, "goodrich_rstanarm_2020")`.
Inhaltlich wird zum Teil auf Richard McElreath's hervorragenden Lehrbuch,
*Statistical Rethinking* aufgebaut `r RefManageR::Citep(bib, "mcelreath_statistical_2020")`.
Außerdem stellt Gelman's et al. neues,
ebenfalls sehr gutes Lehrbuch *Regression and other Stories* `r RefManageR::Citep(bib, "gelman_regression_2021")`
eine Grundlage für die Inhalte dieses Kurses dar.
Beide Bücher sind als Lektüre zu empfehlen.





# Hinweise

- Dieser Kurs ist lizensiert unter der [MIT Lizenz](https://github.com/sebastiansauer/bayes-start/blob/main/LICENSE). Das ist eine permissive Lizenz, die erlaubt, dass Sie diesen Kurs frei verwenden können. Sie haben (nur) die Verpflichtung, zu zitieren und auf die Lizenzart hinzuweisen.

- [Installation von R und seinen Freunden ](https://data-se.netlify.app/2021/11/30/installation-von-r-und-seiner-freunde/)


- [Übergreifende Lernziele](https://sebastiansauer.github.io/bayes-start/Lernziele.html#übergreifende-lernziele))


- Mitarbeit oder Verbesserungsvorschläge: am besten als [Github Issue](https://github.com/sebastiansauer/bayes-start/issues) einstellen.

- Der Quellcode zu den Folien findet sich [hier](https://github.com/sebastiansauer/QM2-Folien).



# Kapitel

## Kapitel 1

**Was ist Inferenz?**

### Lernziele

[Lernziele Kapitel 1](https://sebastiansauer.github.io/bayes-start/Lernziele.html#kapitel-1)

### Lektüre

*Regression and other stories*, Kap. 1

### PDF-Skript

[PDF-Skript Kapitel 1](https://sebastiansauer.github.io/QM2-Folien/Themen/QM2-Thema1-WasistInferenz.pdf)


### Quellcode zum Skript

[Quellcode zum Skript Kapitel 1](https://sebastiansauer.github.io/QM2-Folien/Themen/QM2-Thema1-WasistInferenz.Rmd)

### Aufgaben



[Aufgaben Kapitel 1, Teil a](http://sebastiansauer.github.io/bayes-start/Aufgaben/Thema1-Teil1-Übungsaufgaben1.html)



[Aufgaben Kapitel 1, Teil b](http://sebastiansauer.github.io/bayes-start/Aufgaben/Thema1-Teil2-Übungsaufgaben1.html)

### Lösungen

[Lösungen Kapitel 1, Teil a](http://sebastiansauer.github.io/bayes-start/Aufgaben/Thema1-Teil1-Übungsaufgaben1-Loesungen.html)

[Lösungen Kapitel 1, Teil b](http://sebastiansauer.github.io/bayes-start/Aufgaben/Thema1-Teil2-Übungsaufgaben1-Loesungen.htm)

### Videos

[Videos Kapitel 1, Teil a](https://youtube.com/playlist?list=PLRR4REmBgpIGK0OsNOmSArj8kNgtMVYj9)

[Videos Kapitel 1, Teil b]( https://youtube.com/playlist?list=PLRR4REmBgpIFCZd_CWmpRhzX2QoYDEx8K)

---

## Kapitel 2

**Wissen updaten**

### Lernziele

[Lernziele Kapitel 2](https://sebastiansauer.github.io/bayes-start/Lernziele.html#kapitel-2)

### Lektüre

*Statistical Rethinking*, Kap. 2




### PDF-Skript

[PDF-Skript Kapitel 2](https://sebastiansauer.github.io/QM2-Folien/Themen/QM2-Thema1-kleineModelle.pdf)


### Quellcode zum Skript

[Quellcode zum Skript Kapitel 2](https://sebastiansauer.github.io/QM2-Folien/Themen/QM2-Thema1-kleineModelle.pdf)

### Aufgaben

[Aufgaben Kapitel 2](http://sebastiansauer.github.io/bayes-start/Aufgaben/Thema2-Übungsaufgaben1.html)

### Lösungen 

[Lösungen Kapitel 2](http://sebastiansauer.github.io/bayes-start/Aufgaben/Thema2-Übungsaufgaben1.html)

### Videos

[Videos Kapitel 2](https://youtube.com/playlist?list=PLRR4REmBgpIFVdesZy-AkPdbO0fhnpJO-)








---

## Kapitel 3

**Die Posteriori-Verteilung**

### Lernziele

[Lernziele Kapitel 3](https://sebastiansauer.github.io/bayes-start/Lernziele.html#kapitel-3)

### Lektüre

*Statistical Rethinking*, Kap. 3


### HTML-Skript

[HTML-Skript Kapitel 3](https://sebastiansauer.github.io/QM2-Folien/Themen/QM2-Thema3-Post-befragen.html#1)

### PDF-Skript

[PDF-Skript Kapitel 3](https://sebastiansauer.github.io/QM2-Folien/Themen/QM2-Thema3-Post-befragen.pdf)

### Quellcode

[Quellcode zum Skript 3](https://sebastiansauer.github.io/QM2-Folien/Themen/QM2-Thema3-Post-befragen.Rmd)

### Aufgaben

[Aufgaben Kapitel 3](http://sebastiansauer.github.io/bayes-start/Aufgaben/Thema3-Übungsaufgaben1.html)


### Lösungen

[Lösungen Kapitel 3](http://sebastiansauer.github.io/bayes-start/Aufgaben/Thema3-Loesungen.html)

### Videos

[Videos Kapitel 3](https://youtube.com/playlist?list=PLRR4REmBgpIE5-LMlRzSCkXVc2_4pZD2u)

---







## Kapitel 4

**Gauss-Modelle**

### Lernziele

[Lernziele Kapitel 4](https://sebastiansauer.github.io/bayes-start/Lernziele.html#kapitel-4)

### Lektüre

*Statistical Rethinking*, Kap. 4.1-4.3


### HTML-Skript

[HTML-Skript Kapitel 4](https://sebastiansauer.github.io/QM2-Folien/Themen/QM2-Thema4-Gaussmodelle.html#1)

### PDF-Skript

[PDF-Skript Kapitel 4](https://sebastiansauer.github.io/QM2-Folien/Themen/QM2-Thema4-Gaussmodelle.pdf)

### Quellcode zum Skript

[Quellcode zum Skript 4](https://sebastiansauer.github.io/QM2-Folien/Themen/QM2-Thema4-Gaussmodelle.Rmd)

### Aufgaben

[Aufgaben Kapitel 4](http://sebastiansauer.github.io/bayes-start/Aufgaben/Thema4-Übungsaufgaben1.html)


### Lösungen

[Lösungen Kapitel 4](http://sebastiansauer.github.io/bayes-start/Aufgaben/Thema4-Übungsaufgaben-Loesungen1.html)

### Videos

[Videos Kapitel 4](https://youtube.com/playlist?list=PLRR4REmBgpIFhjaRCvDtM91QdZiqOCThX)

---






## Kapitel 5

**Lineare Regression**

### Lernziele

[Lernziele Kapitel 5](https://sebastiansauer.github.io/bayes-start/Lernziele.html#kapitel-5)

### Lektüre

*Statistical Rethinking*, Kap. 4.4, *ROS*, Kap. 9.2


### HTML-Skript

[HTML-Skript Kapitel 5](https://sebastiansauer.github.io/QM2-Folien/Themen/QM2-Thema5-Lineare-Modelle.html#1)

### PDF-Skript

[PDF-Skript Kapitel 5](https://sebastiansauer.github.io/QM2-Folien/Themen/QM2-Thema5-Lineare-Modelle.pdf)

### Quellcode zum Skript

[Quellcode zum Skript 5](https://sebastiansauer.github.io/QM2-Folien/Themen/QM2-Thema5-Lineare-Modelle.Rmd)


### Aufgaben

[Aufgaben Kapitel 5](http://sebastiansauer.github.io/bayes-start/Aufgaben/Thema5-Aufgaben1.html)


### Lösungen

[Lösungen Kapitel 5](http://sebastiansauer.github.io/bayes-start/Aufgaben/Thema5-Loesungen1.html)


### Lösungen (PDF)

[Lösungen Kapitel 5](http://sebastiansauer.github.io/bayes-start/Aufgaben/Thema5-Loesungen1.pdf)


### Videos

[Videos Kapitel 5](https://youtube.com/playlist?list=PLRR4REmBgpIFbtKyjfJG8Nr2htQo0mP1)


---








## Kapitel 6

**Deskriptive Forschungsfragen**

### Lernziele

[Lernziele Kapitel 6](https://sebastiansauer.github.io/bayes-start/Lernziele.html#kapitel-6)

### Lektüre

*ROS*, 10.1-10.4, 11.1-11.4, 11.6, 11.7


### HTML-Skript

[HTML-Skript Kapitel 6](https://sebastiansauer.github.io/QM2-Folien/Themen/QM2-Thema6-Deskriptive-Forschungsfragen.html#1)

### PDF-Skript

[PDF-Skript Kapitel 6](https://sebastiansauer.github.io/QM2-Folien/Themen/QM2-Thema6-Deskriptive-Forschungsfragen.pdf)

### Quellcode zum Skript

[Quellcode zum Skript 6](https://sebastiansauer.github.io/QM2-Folien/Themen/QM2-Thema6-Deskriptive-Forschungsfragen.Rmd)


### Aufgaben

[Aufgaben Kapitel 6](http://sebastiansauer.github.io/bayes-start/Aufgaben/Thema6-Aufgaben1.html)


### Lösungen

[Lösungen Kapitel 6](http://sebastiansauer.github.io/bayes-start/Aufgaben/Thema6-Loesungen1.html)


### Videos

[Videos zu Kapitel 6](https://youtube.com/playlist?list=PLRR4REmBgpIFctMPlE1jqV9MaGaLGoVG3)


---


## Kapitel 7



**Fallstudien zur grundlegenden Bayes-Modellierung und ihrer Grenzen**

### Lernziele

[Lernziele Kapitel 7](https://sebastiansauer.github.io/bayes-start/Lernziele.html#kapitel-7)

### Lektüre

- kein wesentlicher neuer Stoff


### Fallstudie 1

[Fallstudie Filmbewertungen](https://sebastiansauer.github.io/QM2-Folien/Themen/Fallstudien/Thema5-Fallstudie.html)

### Fallstudie 2

[Fallstudie Coronazahlen des RKI](https://data-se.netlify.app/2021/11/27/analyse-der-rki-coronadaten/)




## Thema 8

**Kausalanalyse**

### Lernziele

[Lernziele Kapitel 7](https://sebastiansauer.github.io/bayes-start/Lernziele.html#kapitel-8)




### HTML-Skript

[HTML-Skript Kapitel 8](https://sebastiansauer.github.io/QM2-Folien/Themen/QM2-Thema8-Kausalanalyse.html#1)


### PDF-Skript

[PDF-Skript Kapitel 8](https://sebastiansauer.github.io/QM2-Folien/Themen/QM2-Thema8-Kausalanalyse.pdf)


### Aufgaben

[Aufgaben Kapitel 8](http://sebastiansauer.github.io/bayes-start/Aufgaben/Thema8-Aufgaben1.html)


### Lösungen

[Lösungen Kapitel 8](http://sebastiansauer.github.io/bayes-start/Aufgaben/Thema8-Loesungen1.html)




### Lösungen im PDF-Forrmat

[Lösungen Kapitel 8](http://sebastiansauer.github.io/bayes-start/Aufgaben/Thema8-Loesungen1.html)















# Literatur

```{r Hinweise-1, results='asis', echo=FALSE, cache=FALSE}
RefManageR::PrintBibliography(bib)
```




# Kudos

Beim Schreiben dieses Kurses habe ich auf der Vorarbeit vieler Menschen aufgebaut.
Viele Menschen haben mich unterstützt, großzügig und auf verschiedene Weise.

Einige möchte ich herausgreifen, um Danke zu sagen:

- Dem Team des ifes der FOM Hochschule unter Leitung von Bianca Krol und de Masterbrain Karsten Lübke.
- Richard McElreath für sein inspierendes Lehrbuch.
- Alle Open-Source-Entwickler, die solche Arbeit überhaupt erst möglichen machen. 💌

